【裁判字號】    95,上訴,263
【裁判日期】    950627
【裁判案由】    偽造文書等
【裁判全文】
臺灣高等法院高雄分院刑事判決         95年度上訴字第263號
上  訴  人
即  被  告  丁○○
選任辯護人  王文雄律師
上  訴  人
即  被  告  甲○○
上  訴  人
即  被  告  丙○○
上列上訴人等因偽造文書等案件，不服臺灣屏東地方法院93年度
訴字第525 號中華民國95年1 月4 日第一審判決（起訴案號：臺
灣屏東地方法院檢察署92年度偵續字第9 號、93年度偵字第3601
號），提起上訴，本院判決如下：
     主  文
原判決關於丁○○部分及丙○○、甲○○詐欺部分暨定執行刑均
撤銷。
丁○○共同犯行使使公務員登載不實文書罪，處有期徒刑捌月，
緩刑肆年。
丙○○共同犯行使使公務員登載不實文書罪，累犯，處有期徒刑
伍月，如易科罰金，以佰元折算壹日。
甲○○共同犯行使使公務員登載不實文書罪，處有期徒刑肆月，
如易科罰金，以佰元折算壹日。
其他上訴駁回。
本判決第三項丙○○撤銷部分所處之刑與其上訴駁回部分所處之
刑，應執行有期徒刑玖月，如易科罰金，以佰元折算壹日，如
附表所示之「戊○○」署名均沒收。
本判決第四項甲○○撤銷部分所處之刑與其上訴駁回部分所處之
刑，應執行有期徒刑柒月，如易科罰金，以佰元折算壹日，如
附表所示之「戊○○」署名均沒收。
     事  實
一、丙○○於民國（下同）84年間曾因過失傷害案件，經原審法
    院判處有期徒刑6 月確定，於85年3 月15日易科罰金執行完
    畢，仍不知安分。
二、緣丁○○為向法院投標拍賣之不動產轉售獲利，乃於89年7
    月20日，與董富貴合資（丁○○出資10分之1 ，董富貴出資
    10分之5） 向臺灣高雄地方法院以新臺幣（下同）4,560,00
    0 元，拍得座落於高雄市○鎮區○○段二小段93之1 地號土
    地及其上1121建號建築物（即門牌號碼高雄市○鎮區○○路
    58號房屋，土地及房屋以下均稱上開不動產），後再由丁○○向董富貴承受全部股份而登記予丁○○。丁○○因該屋短
    期內未能覓得買主難於出售，又急需資金週轉，且已有多次
    貸款而難再以其本人名義貸款，竟與丙○○、甲○○、戊○○共同基於使公務員登載不實之犯意聯絡，丁○○委由甲○○，甲○○再委由丙○○尋覓人頭，將上開不動產之所有權
    移轉登記予人頭，並向銀行辦理貸款以取得資金週轉，丙○○遂經由不知情之陳玉美介紹其弟媳婦戊○○（後更名為鄭
    愛珠，下均以戊○○名稱之）擔任人頭，雙方約定上開不動
    產之所有權移轉登記予戊○○，並向銀行辦理貸款，待丁○○覓得買主後，再將上開不動產移轉登記予買主並清償銀行
    貸款，期間最長約半年，戊○○則可取得30,000元、甲○○
    、丙○○亦可取得共30,000萬元之報酬，謀議既定，即由丁○○於同年10月間，與高雄市玉山商業銀行北高雄分行（下
    稱玉山銀行）接洽貸款事宜，經該玉山銀行核准以前開房屋
    設定最高限額抵押660 萬元實際貸予戊○○550 萬元後，丁○○即將戊○○提供，其所有之戶籍謄本、國民身分證、印
    鑑證明及印鑑章等物，交予不知情之土地代書己○○於同年
    10月23日持向高雄市政府地政處前鎮地政事務所申請所有權
    移轉及抵押權設定登記，使該地政事務所承辦之公務員於同
    年10月31日將此不實事項登載於職務上所掌之土地、建物謄
    本資料等公文書上，足生損害於地政機關對於土地、建物登
    記管理之正確性，嗣完成登記程序之後，玉山銀行即核撥55
    0 萬元予戊○○設立於玉山銀行之帳戶內，再由丁○○領取
    ，亦足生損害於玉山銀行。
三、戊○○於89年10月31日，在玉山銀行辦理貸款對保時，因玉
    山銀行對於貸款客戶有贈送信用卡之促銷活動，玉山銀行徵
    信人員乙○○遂詢問戊○○是否申辦信用卡，經戊○○應允
    後，戊○○乃在「玉山銀行信用卡申請書（存放款戶專用）
    」上簽名，並由乙○○依據上開申辦貸款資料代為填寫申請
    資料，玉山銀行因而核發MasterCard信用卡1 張（卡號0000
    000000000000號）予戊○○，並依戊○○申辦信用卡時填載
    之親自領卡方式，通知戊○○前往玉山銀行領取信用卡。戊○○遂由丙○○陪同至玉山銀行領取信用卡，由戊○○於該
    信用卡背面署名欄內簽名後，旋因戊○○以電話向玉山銀行
    申請開卡時，因戊○○無法回答信用卡申請書上之資料而未
    能成功開卡，丙○○即稱：伊幫忙還卡等語，戊○○乃將信
    用卡交與丙○○，詎丙○○取得上開信用卡後，竟與甲○○
    共同基於意圖為自己不法所有及行使偽造私文書之概括犯意
    ，旋將該信用卡交付予甲○○，由甲○○連續於附表所示之
    時間、地點，於消費或選定商品後，提示該信用卡予如附表
    所示之各特約商店人員，並偽簽「戊○○」署名於簽帳單上
    ，主張係戊○○本人而行使之，使各該特約商店人員陷於錯
    誤，誤信其係真正之信用卡持有人而分別交付其所購買之物
    品，足生損害於戊○○、如附表所示各該特約商店及玉山銀
    行（各次消費時間、商店、金額及偽造署名份數均詳如附表
    所載）。
四、案經戊○○告訴及屏東縣警察局內埔分局報告臺灣屏東地方
    法院檢察署檢察官偵查起訴。
     理  由
甲、程序部分：
一、新修正刑事訴訟法係於92年2 月6 日經總統公布，並於92年
    9 月1 日施行，而公布施行之新修正刑事訴訟法施行法增訂
    第7 條之3 復規定：「中華民國92年1 月14日修正通過之刑
    事訴訟法施行前，已繫屬於各級法院之案件，其以後之訴訟
    程序，應依修正刑事訴訟法終結之。但修正刑事訴訟法施行
    前已依法定程序進行之訴訟程序，其效力不受影響。」，是
    以92年2 月6 日修正之刑事訴訟法第158 條之3 、第159 條
    至第159 條之3 有關未具結之證言、被告以外之人於審判外
    之供述之證據能力等規定，在新修正刑事訴訟法公布施行前
    ，有關告訴人於檢察官或法院訊問時陳述筆錄之證據能力，
    仍應適用修正前刑事訴訟法相關規定。修法前我國刑事訴訟
    法關於證據之種類並未設有限制，倘法院調查其他證據後，
    認為被告以外之人之陳述查與事實相符者，應可以渠等之陳
    述作為判決之基礎，並不以對渠等踐行有關證人之證據調查
    程序，命被告以外之人具結為必要。是本件被告丁○○、丙○○、甲○○等人關於其他共同被告之陳述，及告訴人戊○○在新修正刑事訴訟法施行前，在警詢、偵查中之陳述，其
    效力不受影響，渠等之陳述仍具證據能力。
二、按刑事訴訟法之「證據排除法則」，係指蒐集證據之程序違
    法，其證據能力應予以排除之法則。國家偵查機關如有違背
    法定程序取得證據情形，應否排除其證據能力，依刑事訴訟
    第158 條之4 之規定，除法律另有規定外，應審酌人權保障
    及公共利益之均衡維護而認定之。以期在發現實體真實目的
    下，仍兼顧個人基本人權之保障，而達維護社會安全之目的
    。至私人取得之證據，其證據能力有無之認定，刑事訴訟法
    並無明文。惟依我國新修正刑事訴訟法關於「證據排除法則
    」，主要係參考英、美法制相關規定，而美國法上對於私人
    違法取證之情形，並未依「證據排除法則」排除其證據能力
    ，我國對於此取得之證據，自無絕對排除其證據能力之必要
    。告訴人戊○○於偵查中所提之戊○○與丙○○間之對話錄
    音帶譯文。
乙、實體部分：
壹、被告丁○○、甲○○、丙○○使公務員登載不實部分：
一、訊據上訴人即被告丁○○、丙○○對於前開丁○○欲找人頭
    ，以其向法院拍賣所得之房屋向銀行抵押借款，乃委由甲○○，再由甲○○透過丙○○找到戊○○，因戊○○之夫犯案
    在獄中服刑，戊○○有幼兒賴其扶養，遂徵得戊○○之同意
    ，願以30,000萬元之報酬，充當借款之人頭，由戊○○提供
    相關文件，再經丁○○著由代書己○○向地政機關虛偽辦理
    房屋所有權移轉及抵押權設定登記之事實，均坦承不諱，上
    訴人即被告甲○○於本院行準備程序時曾經到庭，嗣即赴中
    國大陸滯留不歸，於本院審理時經傳未據到庭，惟其於本院
    行準備程序及原審審理時均否認有何犯行，辯稱：是丁○○
    要找人辦理貸款，伊叫丙○○去找人，伊把丁○○之電話留
    給丙○○，叫丁○○、丙○○自己去接洽，伊只是介紹云云
    。經查：
  (一)被告丁○○於89年7 月20日，與董富貴合資向臺灣高雄地方
    法院拍得上開不動產，嗣再由丁○○全部出資而登記予丁○○，再由丁○○、己○○辦理移轉登記予戊○○及抵押權設
    定登記予玉山銀行，向玉山銀行貸得5,500,000 元，由丁○○領取等情，除據被告丁○○供明外，並經證人己○○於原
    審審理時證述屬實（原審卷第36、37頁背面），復有上開
    不動產登記謄本、高雄市政府地政處前鎮地政事務所93年6
    月3 日高市地鎮三字第0930004806號函附之申請登記資料及
    抵押權設定資料各1 份附卷可稽（91年度偵字第52號卷第14
    至17頁、92年度偵續字第9 號卷第76至96頁），足認被告丁○○此部分之自白與事實相符，應堪採信。故上開不動產原
    為被告丁○○所有，後移轉登記予戊○○及設定抵押權登記
    予玉山銀行，向玉山銀行貸得之5,500,000 元由被告程國領
    取等事實，即堪認定。
  (二)上開不動產係因被告丁○○已有多次貸款而難再以其本人名
    義貸款，委由被告甲○○，被告甲○○再委由被告丙○○尋
    覓人頭，將上開不動產之所有權移轉登記予人頭，並向銀行
    辦理貸款以取得資金週轉，被告丙○○遂經由不知情之陳玉
    美介紹由戊○○擔任人頭，雙方約定上開不動產之所有權移
    轉登記予戊○○，並向銀行辦理貸款，待丁○○覓得買主後
    ，再將上開不動產移轉登記予買主並清償銀行貸款，期間最
    長約半年，戊○○則可取得30,000元之報酬等情，業據被告
    丙○○、甲○○於檢察官偵查時供認不諱（91年度偵字第52
    號卷第77、119 、120） 、並經渠2 人於原審審理時以證人
    身分證述甚詳（見原審卷(二)第102 、104 頁），且證人戊○○迭於偵審中亦證述未購買上開不動產等語。而被告丁○○
    曾向玉山銀行多次辦理貸款，且有違約情事一情，亦據證人
    即玉山銀行徵信人員乙○○於檢察官偵查時證述在卷（見92
    年度偵續字第9 號卷第71、72頁），並有玉山銀行七賢分行
    94 年11 月17日玉七賢（消）字第05110401號函附之丁○○
    貸款交易明細表1 份附卷足憑（見原審卷(二)第60至70頁），
    故被告丁○○確係因有多次貸款，難再以其本人名義貸款，
    故需尋覓人頭貸款之情，亦堪認定。
  (三)至證人戊○○雖證稱：伊是因為丙○○說身份證遺失要補辦
    國民身分證，需要保證人才同意作保的，伊不知道是要擔任
    貸款人頭云云。但查：
  1.被告丙○○經由不知情之陳玉美介紹戊○○擔任人頭，雙方
    約定上開不動產之所有權移轉登記予戊○○，並向銀行辦理
    貸款，待丁○○覓得買主後，再將上開不動產移轉登記予買
    主並清償銀行貸款，期間最長約半年，戊○○可取得30,000
    元之報酬等情，除據被告丙○○於偵審中供述甚詳（見91年
    度偵字第52號卷第120 頁、原審卷(二)第104 頁），核與證人
    陳玉美於檢察官偵查中證述介紹情節相符（見91年度偵字第
    52號卷第137頁）。
  2.於89年10月間，在玉山銀行旁之麥當勞速食店內，丁○○、
    丙○○、戊○○為辦理貸款抵押權登記及所有權移轉登記等
    事宜，會同丁○○委任之不知情之代書己○○先簽訂不動產
    買賣契約書、委託授權書，戊○○當場簽發金額為5,500,00
    0 元之本票1 紙交付丁○○，供作擔保之用，己○○並向戊○○說明辦理不動產所需相關文件等情，亦據證人己○○於
    原審及本院審理時證述明確（見原審卷(一)第35、36頁），並
    有委託授權書、不動產買賣契約書及本票各1 份足憑（見原
    審卷(一)第132 至134 頁、135 頁）。另戊○○由己○○陪同
    至玉山銀行辦理貸款事宜，玉山銀行徵信人員乙○○曾對戊○○當面說明辦理貸款的目的，對於契約重要條文、貸款期
    間、利率及貸款金額等均予說明清楚，並由戊○○親自在文
    件上簽名之事實，復據證人乙○○、己○○於原審及本院證
    述甚詳（見原審卷(二)第25、26、36頁），並有「玉山商業銀
    行消費者貸款申請暨徵信批覆表」、「切結書」、「借據」
    、「借款契約」各1 份附卷可稽（見92年度偵續字第9 號卷
    第26至29頁）。又經過約半年之後，被告丁○○未能將上開
    不動產出售，使戊○○背負債務，戊○○因而向被告丁○○
    取回上開不動產之所有權狀、印鑑證明、戶籍謄本、國民身
    份證影本等文件，戊○○並簽立簽收單等情，亦為證人戊○○所不否認。
  3.戊○○於原審雖僅承認在上開委託授權書、「玉山商業銀行
    消費者貸款申請暨徵信批覆表」、「切結書」、「借據」上
    之署名，為其所簽立，否認上開不動產買賣契約書、簽收單
    、本票上之署名為其簽立。然上開不動產買賣契約書、委託
    授權書、本票、簽收單、「玉山商業銀行消費者貸款申請暨
    徵信批覆表」、「切結書」、「借據」、「借款契約」等經
    原審送請內政部警政署刑事警察局鑑定結果，上開文件「戊○○」之簽名筆跡均相同，且上開不動產買賣契約書、委託
    授權書、本票上指紋，經比對結果，與戊○○指紋卡右拇指
    指紋相符，此有該局94年11月15日刑鑑字第0940169199號、
    94 年11 月24日刑鑑字第0940178697號鑑定書2 份附卷可稽
    （見原審卷(二)第77、78頁）。足認上開文件均為戊○○所簽
    立，核與證人乙○○、己○○證述相符，是證人乙○○、己○○證述情節核與事實相符，應堪採信。倘戊○○僅係擔任
    補發國民身分證之保證人，則戊○○何須簽發本票予被告丁○○？又何以得向被告丁○○取回上開不動產之所有權狀？
    是證人戊○○證稱：伊不知道是要擔任貸款人頭云云，顯與
    事實不符，不足採信。至證人陳玉美於檢察官偵查中雖證稱
    ：丙○○先前有告訴伊要找人做身分證保云云（見92年度偵
    續字第9 號卷第56頁），然證人陳玉美僅介紹丙○○與戊○○認識，丙○○與戊○○洽談內容，其並不知悉，業據證人
    陳玉美證述在卷（見91年度偵字第52號卷第137 頁），證人
    陳玉美既不知丙○○與戊○○洽談內容，是自難以證人陳玉
    美之證述為戊○○有利之認定。
  4.準此，戊○○既知悉其與被告丁○○並無買賣契約，仍同意
    擔任上開不動產名義上所有權人，向玉山銀行辦理貸款，核
    與被告丁○○、丙○○間有犯意聯絡及行為分擔，足認戊○○亦為本件之共同正犯。
  (四)被告丁○○於本院既已供認前揭犯罪事實不諱，且經核與事
    實相符，其自白應堪採信，則其於原審審理時所辯：是甲○○表示可以介紹人向伊買房子，戊○○係甲○○所找之買主
    ，並非伊找來之人頭云云，即不足採。又被告甲○○、丙○○既明知被告丁○○已有多次貸款而難再以其本人名義貸款
    ，被告甲○○仍受被告丁○○之託，再委由被告丙○○尋覓
    戊○○擔任人頭，將上開不動產之所有權移轉登記予戊○○
    ，並辦理抵押權設定登記，進而向玉山銀行辦理貸款550 萬
    元，而戊○○有關辦理登記之資料是由被告甲○○交予代書
    己○○，被告甲○○且佯稱戊○○係其公司員工之情，亦據
    證人己○○於本院審理時證述明確，足見被告丙○○、甲○○與被告丁○○不但有犯意之聯絡，亦有行為之分擔，被告
    甲○○所辯其僅介紹丁○○與丙○○2 人自己去接洽，其餘
    不知情云云，要係卸責之詞，不足採信。
  (五)綜上所述，本案事證已甚明確，被告等使公務員登載不實之
    犯行洵堪認定。
二、公訴意旨另以：被告甲○○、丙○○、丁○○3 人基於意圖
    為自己或第3 人不法所有及偽造文書之概括犯意聯絡，由被
    告丙○○出面，以補辦身分證，需找人作保為由，於89年10
    月間，透過陳玉美之介紹而請戊○○擔任國民身分證保證人
    ，並答應給付告訴人戊○○30,000元為報酬，戊○○不疑有
    他，乃答應被告丙○○之要求。被告丙○○乃於89年10月21
    日開車搭載戊○○至玉山銀行向戊○○謊稱欲進行對保，進
    入玉山銀行後，於被告丙○○之催促下，戊○○不及詳閱文
    件內容，誤認擔當身分證保人，須簽具文件之錯誤狀態中，
    即在「玉山商業銀行消費者貸款申請暨徵信、批覆表」等文
    件上簽名，向玉山銀行借款550 萬元，致使戊○○無故承受
    債務。另戊○○為擔當身分證保人，乃提供其身分證正本、
    戶籍謄本，且配合申請印鑑證明，並交付與被告丙○○；被
    告丙○○收受戊○○之前揭文件後，乃請被告甲○○轉交與
    被告丁○○。由被告丁○○負責偽造文書之部分，被告丁○○於89年10月23日，前往高雄市政府地政處前鎮地政事務所
    ，持前揭戊○○之身分證正本、戶籍謄本、印鑑證明文件，
    未經戊○○之同意，即以戊○○之代理人身份，盜用戊○○
    之印文，以買賣為由填寫於土地登記申請書上，並偽造有關
    戊○○與玉山銀行之土地、建築改良物抵押權設定契約書私
    文書，再持前開戊○○之印鑑證明及之身分證影本，向高雄
    市政府地政處前鎮地政事務所之該管公務員行使，以辦理上
    開房地之移轉、及抵押權設定登記，使該管公務員於形式審
    查後，即將該不實事項登載於土地登記簿上，並將座落於高
    雄市○鎮區○○段2 小段93之1 地號土地及其上建物（高雄
    市○鎮區○○路58號）移轉登記予戊○○，設定抵押權與玉
    山銀行，足生損害地政機關對於土地登記管理之正確性及戊○○。因認被告丙○○、甲○○、丁○○涉犯刑法第339 條
    第1 項詐欺取財及同法第216 條、第210 條行使偽造私文書
    等罪嫌。經查，告訴人戊○○就上開使公務員登載不實之犯
    行，係與被告丁○○、甲○○、丙○○等3 人有犯意之聯絡
    及行為之分擔，為共同正犯，已如前述，告訴人戊○○既同
    意充當人頭，向玉山銀行借款，並交付相關資料供辦理所有
    權移轉登記及抵押權設定登記，即難認被告等3 人有施用詐
    術及行使偽造文書之犯行；而被告丁○○雖係以戊○○為人
    頭向玉山銀行貸得550 萬元，然其亦提供上開房屋為玉山銀
    行設定抵押權，該房屋雖係以456 萬元向法院標得，但經丁○○加以裝潢整修，並付給原住人搬遷費25萬元後，成本費
    已達500 餘萬元，玉山銀行亦曾就該房屋鑑價，價格高達74
    2 萬9,344 元，則玉山銀行貸予550 萬元亦屬合理，苟日後
    玉山銀行未獲清償借款，亦可查封拍賣設定抵押之房屋取價
    ，自亦不能認被告等3 人對玉山銀行有何詐欺之行為，檢察
    官起訴書亦未指陳被告等有詐欺玉山銀行之犯行。至玉山銀
    行如因未獲清償拍賣該房屋取償後，仍有不足，雖有可能再
    向貸款名義人戊○○求償，但戊○○既自願充當貸款之人頭
    ，其有被玉山銀行求償之風險，應在其預料之中，縱係其始
    料未及，然被告等既未對其施用詐術，使其交付財物，自亦
    難認被告等有對其施用詐術之犯行，是被告等此部分被訴犯
    罪，尚屬不能證明。
三、核被告丁○○、甲○○、丙○○3 人所為，渠等以戊○○為
    人頭，假冒戊○○為上揭房屋所有權人，向高雄市政府地政
    處前鎮地政事務所辦理所有權移轉及抵押權設定登記，使該
    地政事務所承辦之公務員將此不實事項登記於職務上所掌之
    土地、建物謄本資料等公文書上，並向玉山銀行申請貸款，
    核其等所為，均係犯刑法第216 條、第214 之行使使公務員
    登載不實文書罪。被告丁○○、甲○○、丙○○3 人與戊○○之間，有犯意之聯絡及行為之分擔，應依刑法第28條論以
    共同正犯。被告丙○○於84年間曾因過失傷害案件，經原審
    法院判處有期徒刑6 月，於85年3 月15日易科罰金執行完畢
    ，此情業據被告丙○○供明在卷，並有臺灣高等法院被告全
    國前案紀錄表1 紙在卷可按，其於受有期徒刑執行完畢後，
    5 年之內再犯有期徒刑以上刑之本罪，應依刑法第47條以累
    犯論處，而加重其刑。
四、原審予以論罪科刑，固非無見；然查被告等並未向玉山銀行
    詐取財物，已如前述，原判決竟認被告等有此犯行，且此部
    分雖未經檢察官起訴，惟因與所犯使公務員登載不實罪部分
    ，有方法結果之牽連關係，自得一併予以審理，而從重依詐
    欺罪予以論科，尚有未洽；被告甲○○上訴否認全部犯罪，
    雖無理由，惟被告丁○○、丙○○否認有詐欺之犯行，即非
    無理由，且原判決此部分既有可議，即屬無可維持，應由本
    院將原判決被告丁○○部分及被告甲○○、丙○○詐欺部分
    暨定執行刑撤銷，審酌被告丁○○為順利向銀行貸款，被告
    甲○○、丙○○為貪圖報酬，竟尋找人頭辦理所有權移轉登
    記，使地政機關為不正確之登記，及被告丁○○、丙○○於
    本院審理時已坦承犯行，態度良好，被告丁○○係主謀，犯
    罪情節較重，被告丙○○則為累犯，應加重其刑等一切情狀
    ，爰予科處被告丁○○有期徒刑捌月，被告丙○○有期徒刑
    伍月，被告甲○○有期徒刑肆月，並就被告丙○○、甲○○
    部分，均諭知易科罰金之折算標準，又被告丁○○前於75年
    間，雖曾因偽造文書案，被判處有期徒刑1 年8 月，嗣經減
    刑為有期徒刑1 年，於79年7 月7 日執行完畢，其於該案執
    行完畢5 年內未再受有期徒刑以上刑之宣告，有臺灣高等法
    院被告前案紀錄表在卷可按，其於本院已答應願承受戊○○
    未償還玉山銀行之借款，並給付戊○○20萬元，以賠償其精
    神上之損失，有和解書1 紙在卷足憑，本院認被告丁○○經
    此偵審程序之教訓，應知警惕，諒無再犯之虞，所宣告之刑
    ，以暫不執行為適當，爰併予諭知緩刑肆年，以啟自新。
貳、被告甲○○、丙○○偽簽信用卡部分：
一、訊據被告甲○○、丙○○固均不否認有使用戊○○信用卡消
    費之情事，惟均矢口否認有詐欺及偽造文書之犯行，被告甲○○辯稱：丙○○打電話告訴伊，戊○○申請之信用卡要交
    回玉山銀行，伊就請丙○○代為向戊○○詢問可否借用該信
    用卡，經丙○○回覆稱戊○○同意借卡，伊才會使用該信用
    卡云云。被告丙○○則辯稱：伊是經戊○○之同意將信用卡
    借給甲○○云云。
二、惟查：
  (一)戊○○於上開時地，在玉山銀行辦理貸款對保時，因玉山銀
    行對於貸款客戶有贈送信用卡之促銷活動，玉山銀行徵信人
    員乙○○遂詢問戊○○是否申辦信用卡，經戊○○應允後，
    戊○○乃在「玉山銀行信用卡申請書（存放款戶專用）」上
    簽名，並由乙○○依據上開申辦貸款資料代為填寫申請資料
    ，玉山銀行因而核發MasterCard信用卡1 張（卡號00000000
    00000000號）予戊○○，並依戊○○申辦信用卡時填載之親
    自領卡方式，通知戊○○前往玉山銀行領取信用卡等情，業
    據證人乙○○於原審審理時證述甚詳（見原審卷(二)第27頁）
    ，並有「玉山銀行信用卡申請書（存放款戶專用）」1 份附
    卷可稽（見警卷第8 頁）。雖證人戊○○證稱：伊沒有填寫
    信用卡申請書云云，然上開「玉山銀行信用卡申請書（存放
    款戶專用）」上「戊○○」之簽名筆跡，與戊○○所簽署之
    上開不動產買賣契約書、委託授權書、本票、簽收單、「玉
    山商業銀行消費者貸款申請暨徵信批覆表」、「切結書」、
    「借據」、「借款契約」等之「戊○○」簽名比對結果，其
    字型、運筆習慣、施力轉折等相同，足認上開「玉山銀行信
    用卡申請書（存放款戶專用）」上之簽名為戊○○所為，是
    該信用卡應為戊○○所申請，應無可疑。
  (二)玉山銀行通知戊○○前往領取信用卡時，戊○○係由丙○○
    陪同至玉山銀行領取信用卡，旋因戊○○以電話向玉山銀行
    申請開卡時，因戊○○無法回答信用卡申請書上之資料而未
    能成功開卡，丙○○即稱：伊幫忙還卡云云，戊○○乃將信
    用卡交與丙○○，丙○○再將上開信用卡交付甲○○，業據
    丙○○、甲○○於原審陳述明確，並經證人戊○○於原審證
    述在卷（見原審卷(一)第314 、315 頁、原審卷(二)第32、35、
    102 頁）。嗣由甲○○連續於附表所示之時間、地點，於消
    費或選定商品後，提示該信用卡予如附表所示之各特約商店
    人員，並簽署「戊○○」署名於簽帳單上等情，亦據被告甲○○於原審自白在卷（見原審卷(二)第102 至103 頁），並有
    財團法人聯合信用卡處理中心93年9 月3 日（93）聯卡會計
    字第438 號函附之簽帳單及簽帳單資料、中國信託商業銀行
    股份有限公司陳報狀、聯邦商業銀行信用卡中心93年9 月30
    日（93）連信卡字第0306號函各1 份附卷可稽（見原審卷(一)
    第35至41頁、64至67頁），是上開戊○○所申請之信用卡，
    係由被告丙○○交給被告甲○○使用之事實，亦堪認定。另
    上開戊○○所申請之信用卡背面之署名，係由戊○○自行簽
    署一節，有戊○○所提之錄音帶譯文足憑（見91年度偵字第
    52號卷第39頁），核與證人甲○○於原審審理時證述情節相
    符（見原審卷(二)第103 頁），併此敘明。
  (三)被告丙○○、甲○○雖均辯稱使用信用卡已經徵得戊○○同
    意云云。然證人戊○○迭於檢察官偵查、原審及本院審理時
    ，均堅詞未將信用卡借予被告甲○○使用。且被告丙○○、
    甲○○對於如何向戊○○借用信用卡之情節，於原審審理時
    被告丙○○係供稱：伊與甲○○談土地買賣事情時，甲○○
    當場打電話給戊○○，向戊○○借信用卡使用，是甲○○告
    訴伊戊○○同意將信用卡借給甲○○使用，伊才將信用卡交
    給甲○○云云（見原審卷(一)第314 、315 頁）；被告甲○○
    則供稱：伊是透過丙○○向戊○○借信用卡，丙○○打電話
    給伊的時候說，那張信用卡要拿回銀行，伊就說可不可以告
    訴戊○○把信用卡借伊使用，丙○○說要問戊○○，後來丙○○告訴伊說戊○○同意借卡，丙○○應該是有取得戊○○
    的同意云云。是被告丙○○、甲○○對於如何向戊○○借用
    信用卡之情節，供述不一，其二人辯稱徵得戊○○同意而使
    用該信用卡云云，已難認為真實。再被告甲○○係經由被告
    丙○○輾轉透過證人陳玉美之介紹，而覓得戊○○擔任上開
    不動產之人頭等情，詳如前述，而證人戊○○亦證稱不認識
    甲○○等語，足認戊○○與甲○○、丙○○間均非熟識之友
    人，衡情戊○○豈有將甫申請之信用卡交給不熟識之甲○○
    使用之理？又被告甲○○刷卡消費金額未清償，經玉山銀行
    催收後，亦係由被告丙○○與玉山銀行協議清償事宜，雙方
    達成和解，有和解書1 份附卷足稽（見91年度偵字第52號卷
    第122 頁），倘該信用卡係被告甲○○徵得戊○○之同意而
    使用，何須由被告丙○○協議清償事宜？由此益足證被告丙○○、甲○○間有犯意聯絡及行為分擔。是證人戊○○證述
    未將信用卡交給被告丙○○、甲○○使用等語，即堪採信。
  (四)綜上所述，本案事證明確，被告丙○○、甲○○2 人所辯，
    均屬卸責之詞，不足採信，被告等詐欺取財及行使偽造私文
    書等犯行，堪以認定。
三、按信用卡簽帳單，係持卡人向特約商店消費後，簽署持卡人
    之姓名，由特約商店向發卡銀行請款，該簽帳單由持卡人簽
    名，即表示持卡人同意依據其與發卡銀行間之約定，對其所
    購物品或接受服務，均應按簽帳單之消費金額，付款與發卡
    銀行。故持卡人於簽帳單及信用卡訂購單簽名，係對所簽金
    額負擔付款之義務，性質上屬消費付款契約書，為私文書（
    最高法院90年度台上字第6898號判決參照），是在簽帳單上
    偽簽持卡人署押，並持以行使，係犯刑法第216 條、第210
    條之行使偽造私文書罪。另被告甲○○取得「戊○○」名義
    之信用卡後，持上開信用卡假冒「戊○○」名義向特約商店
    行使，使各該特約商店職員陷於錯誤，而交付其所選定之商
    品，係犯刑法第339 條第1 項之詐欺取財罪，核其2 人所為
    ，均係犯刑法第216 條、第210 條之行使偽造私文書罪及同
    法第339 條第1 項之詐欺取財罪。被告丙○○、甲○○間就
    上開2 罪，有犯意聯絡及行為分擔，應依刑法第28條論以共
    同正犯。被告等偽造署名之行為係偽造私文書之階段行為，
    而上開偽造私文書之低度行為，為行使之高度行為所吸收，
    均不另論處。被告等二人所犯行使偽造私文書罪、詐欺取財
    罪，均時間緊接，犯罪構成要件相同，顯均係基於概括犯意
    反覆為之，為連續犯，均應依刑法第56條之規定以一罪論，
    並各加重其刑。被告等二人所犯行使偽造私文書罪、詐欺取
    財罪間，有方法結果之牽連關係，應從一重罪之行使偽造私
    文書罪處斷。又被告丙○○於84年間曾因過失傷害案，經原
    審法院判處有期徒刑6 月，於85年3 月25日執行完畢之事實
    ，業如前述，其於執行完畢後5 年內再犯有期徒刑以上之本
    罪，應依刑法第47條以累犯論處，而加重其刑。又被告所犯
    行使偽造文書罪與前開使公務員登載不實罪部分，犯意各別
    ，應予分論併罰。
四、原審因而就此部分適用刑法第28條、第56條、第216 條、第
    210 條、第339 條第1 項、第55條、第47條，罰金罰鍰提高
    標準條例第1 條前段規定，審酌被告等已清償盜刷之信用卡
    消費金額，有玉山銀行七賢分行94年11月17日玉七賢（消）
    字第05110401號函1 份附卷足憑，及被告等犯罪後否認犯行
    之態度等一切情狀，科處被告丙○○有期徒刑5 月，被告甲○○有期徒刑4 月（因原判決就被告等使用人頭借款部分科
    處丙○○有期徒刑10月，甲○○有期徒刑8 月，均在有期徒
    刑6 月以上，不得易科罰金，上開偽造文書部分所處之刑雖
    均在6 月以下，但二罪定執行結果，自亦不得易科罰金，原
    判決因而未諭知易科罰金之折算標準），並以如附表所示簽
    帳單上「戊○○」之署名係屬偽造，依刑法第219 條規定宣
    告沒收，原審認事用法皆無不合。被告等上訴否認犯罪，而
    指摘原判決此部分不當，非有理由，應予駁回。
、被告甲○○、丙○○撤銷部分所處之刑，與駁回部分所處之
    刑，定其應執行之刑如主文第6 項、第7 項所示，並均諭知
    易科罰金之折算標準。
肆、被告甲○○於本院審理時，經合法傳喚，無正當理由不到庭
    ，爰不待其陳述，逕行判決。
據上論斷，應依刑事訴訟法第368 條、第369 條第1 項前段、第
364 條、第299 條第1 項前段、第371 條，刑法第28條、第216
條、第214 條、第47條、第41條第1 項、第2 項、第74條第2 款
、第51條第5 款，罰金罰鍰提高標準條例第1 條前段、第2 條，
判決如主文。
本案經檢察官陳宗吟到庭執行職務。
中    華    民    國    95    年    6     月    27    日
                  刑事第四庭    審判長法  官  蕭權閔
                                      法  官  黃蕙芳
                                      法  官  陳吉雄
以上正本證明與原本無異。
如不服本判決應於收受本判決後10日內向本院提出上訴書狀，其
未敘述上訴理由者，並得於提起上訴後10日內向本院補提理由書
狀（均須按他造當事人之人數附繕本）「切勿逕送上級法院」。
中    華    民    國    95    年    6     月    28    日
                                      書記官  梁美姿
附錄本判決論罪科刑法條：
刑法第210條
偽造、變造私文書，足以生損害於公眾或他人者，處5 年以下有
期徒刑。
刑法第214條
明知為不實之事項，而使公務員登載於職務上所掌之公文書，足
以生損害於公眾或他人者，處3 年以下有期徒刑、拘役或500 元
以下罰金。
刑法第216條
行使第210 條至第215 條之文書者，依偽造、變造文書或登載不
實事項或使登載不實事項之規定處斷。
刑法第339條第1項
意圖為自己或他人不法之所有，以詐術使人將本人或第三人之物
交付者，處5 年以下有期徒刑、拘役或科或併科1,000 元以下罰
金。
附表：
┌──┬──────┬──────────┬────┬─────────┐
│編號│時        間│特約商店            │消費金額│應沒收之署押      │
├──┼──────┼──────────┼────┼─────────┤
│１  │89年12月4 日│若水餐廳有限公司    │   275元│簽帳單上偽造之「鄭│
│    │            │                    │        │愛枝」署名2 枚（1 │
│    │            │                    │        │式2 聯）          │
├──┼──────┼──────────┼────┼─────────┤
│２  │89年12月4 日│若水餐廳有限公司    │   264元│簽帳單上偽造之「鄭│
│    │            │                    │        │愛枝」署名2 枚（1 │
│    │            │                    │        │式2 聯）          │
├──┼──────┼──────────┼────┼─────────┤
│３  │89年12月2 日│華哥爾蓁蓁專門店    │ 1,000元│簽帳單上偽造之「鄭│
│    │            │                    │        │愛枝」署名3 枚（1 │
│    │            │                    │        │式3 聯）          │
├──┼──────┼──────────┼────┼─────────┤
│４  │89年12月2 日│華哥爾蓁蓁專門店    │13,860元│簽帳單上偽造之「鄭│
│    │            │                    │        │愛枝」署名3 枚（1 │
│    │            │                    │        │式3 聯）          │
├──┼──────┼──────────┼────┼─────────┤
│５  │89年12月6 日│海外旅行社有限公司  │60,000元│簽帳單上偽造之「鄭│
│    │            │                    │        │愛枝」署名2 枚（1 │
│    │            │                    │        │式2 聯）          │
├──┼──────┼──────────┼────┼─────────┤
│６  │89年12月21日│進祥股份有限公司    │   500元│簽帳單上偽造之「鄭│
│    │            │                    │        │愛枝」署名2 枚（1 │
│    │            │                    │        │式2 聯）          │
├──┼──────┼──────────┼────┼─────────┤
│７  │89年12月21日│大買家股份有限公司  │   722元│簽帳單上偽造之「鄭│
│    │            │                    │        │愛枝」署名2 枚（1 │
│    │            │                    │        │式2 聯）          │
├──┼──────┼──────────┼────┼─────────┤
│８  │90年1 月21日│大買家股份有限公司  │ 4,744元│簽帳單上偽造之「鄭│
│    │            │                    │        │愛枝」署名2 枚（1 │
│    │            │                    │        │式2 聯）          │
├──┼──────┼──────────┼────┼─────────┤
│９  │90年2 月14日│寒軒企業股份有限公司│   484元│簽帳單上偽造之「鄭│
│    │            │                    │        │愛枝」署名2 枚（1 │
│    │            │                    │        │式2 聯）          │
├──┼──────┼──────────┼────┼─────────┤
│１０│90年2 月14日│大買家股份有限公司  │   398元│簽帳單上偽造之「鄭│
│    │            │                    │        │愛枝」署名2 枚（1 │
│    │            │                    │        │式2 聯）          │
├──┼──────┼──────────┼────┼─────────┤
│１１│90年2 月14日│大買家股份有限公司  │   455元│簽帳單上偽造之「鄭│
│    │            │                    │        │愛枝」署名2 枚（1 │
│    │            │                    │        │式2 聯）          │
├──┼──────┼──────────┼────┼─────────┤
│１２│90年2 月14日│大買家股份有限公司  │ 1,569元│簽帳單上偽造之「鄭│
│    │            │                    │        │愛枝」署名2 枚（1 │
│    │            │                    │        │式2 聯）          │
├──┼──────┼──────────┼────┼─────────┤
│１３│90年2 月14日│大買家股份有限公司  │ 2,280元│簽帳單上偽造之「鄭│
│    │            │                    │        │愛枝」署名2 枚（1 │
│    │            │                    │        │式2 聯）          │
├──┼──────┼──────────┼────┼─────────┤
│１４│90年2 月12日│華哥爾蓁蓁專門店    │   980元│簽帳單上偽造之「鄭│
│    │            │                    │        │愛枝」署名3 枚（1 │
│    │            │                    │        │式3 聯）          │
├──┼──────┼──────────┼────┼─────────┤
│１５│90年2 月12日│華哥爾蓁蓁專門店    │ 3,600元│簽帳單上偽造之「鄭│
│    │            │                    │        │愛枝」署名3 枚（1 │
│    │            │                    │        │式3 聯）          │
├──┼──────┼──────────┼────┼─────────┤
│１６│90年2 月16日│大買家股份有限公司  │   888元│簽帳單上偽造之「鄭│
│    │            │                    │        │愛枝」署名2 枚（1 │
│    │            │                    │        │式2 聯）          │
├──┼──────┼──────────┼────┼─────────┤
│１７│90年3 月4 日│大買家股份有限公司  │   765元│簽帳單上偽造之「鄭│
│    │            │                    │        │愛枝」署名2 枚（1 │
│    │            │                    │        │式2 聯）          │
├──┼──────┼──────────┼────┼─────────┤
│１８│90年3 月4 日│大買家股份有限公司  │   800元│簽帳單上偽造之「鄭│
│    │            │                    │        │愛枝」署名2 枚（1 │
│    │            │                    │        │式2 聯）          │
├──┼──────┼──────────┼────┼─────────┤
│１９│90年3 月3 日│大買家股份有限公司  │10,167元│簽帳單上偽造之「鄭│
│    │            │                    │        │愛枝」署名2 枚（1 │
│    │            │                    │        │式2 聯）          │
├──┼──────┼──────────┼────┼─────────┤
│２０│90年3 月8 日│大買家股份有限公司  │   320元│簽帳單上偽造之「鄭│
│    │            │                    │        │愛枝」署名2 枚（1 │
│    │            │                    │        │式2 聯）          │
├──┼──────┼──────────┼────┼─────────┤
│２１│90年3 月8 日│大買家股份有限公司  │ 2,950元│簽帳單上偽造之「鄭│
│    │            │                    │        │愛枝」署名2 枚（1 │
│    │            │                    │        │式2 聯）          │
├──┼──────┼──────────┼────┼─────────┤
│２２│90年3 月8 日│大買家股份有限公司  │ 5,249元│簽帳單上偽造之「鄭│
│    │            │                    │        │愛枝」署名2 枚（1 │
│    │            │                    │        │式2 聯）          │
├──┼──────┼──────────┼────┼─────────┤
│２３│90年3 月24日│大買家股份有限公司  │ 4,507元│簽帳單上偽造之「鄭│
│    │            │                    │        │愛枝」署名2 枚（1 │
│    │            │                    │        │式2 聯）          │
├──┼──────┼──────────┼────┼─────────┤
│２４│90年3 月27日│進祥股份有限公司    │   500元│簽帳單上偽造之「鄭│
│    │            │                    │        │愛枝」署名2 枚（1 │
│    │            │                    │        │式2 聯）          │
├──┼──────┼──────────┼────┼─────────┤
│２５│90年3 月30日│進祥股份有限公司    │   500元│簽帳單上偽造之「鄭│
│    │            │                    │        │愛枝」署名2 枚（1 │
│    │            │                    │        │式2 聯）          │
└──┴──────┴──────────┴────┴─────────┘
                                                      AQ


司法院資訊處製作；財團法人民間司法改革基金會備份。
